臺灣高雄地方法院交通事件裁定　　　 100年度交聲字第1724號
原處分機關　高雄市政府交通局
異　議　人　蘇　
即受處分人
上列異議人即受處分人因違反道路交通管理處罰條例案件，對於
高雄市政府交通局於民國100 年8 月 1日所為之高市交裁字第裁
32-ZEB087869號裁決處分聲明異議，本院裁定如下：
    主  文
異議駁回。
    理  由
一、原處分意旨略以：異議人即受處分人（下稱異議人）蘇駕
    駛車牌號碼YO-6088 號自用小客車，於民國100 年3 月28日
    15時27分許，在國道1 號北向363.2 公里處時，因行駛高速
    公路未依規定變換車道（跨越槽化線行駛）」之違規事由，
    經內政部警政署國道公路警察局第五警察隊田寮分隊以其違
    反道路交通管理處罰條例第33條第1 項第4 款之規定，掣開
    公警局交字第ZEB087869 號舉發通知單予以舉發，異議人不
    服提出申訴，經舉發機關調查後，仍認異議人之上開自用小
    客車確有前揭違規行為，原處分機關乃依道路交通管理處罰
    條例第33條第1 項第4 款、第63條第1 項（漏引第1 款）、
    違反道路交通管理事件統一裁罰基準及處理細則第41條、第
    43條、第44條及第67條之規定，於100 年8 月1 日以高市交
    裁字第裁32-ZEB08 7869 號裁處異議人罰鍰新臺幣（下同）
    3,000 元，並記違規點數1 點在案。
二、聲明異議意旨略以：伊當天係要去醫院拿藥，因開錯路，一
    時緊張不小心跨越槽化線，伊係低收入戶，無力繳納罰錄，
    希望可以從輕處罰，另伊不知道跨越槽化線要被處罰，為此
    依法聲明異議，酌情予以免罰等語。
三、按汽車行駛於高速公路、快速公路或設站管制之道路，不遵
    使用限制、禁止、行車管制及管理事項之管制規則而有未依
    規定變換車道之行為者，處汽車駕駛人3,000 元以上6,000
    元以下罰鍰；又汽車駕駛人有上開行為者，除依原條款處罰
    鍰外，並記違規點數1 點，道路交通管理處罰條例第33條第
    1 項第4 款、第63條第1 項第1 款分別定有明文。次按駕駛
    人駕駛汽車，應遵守道路交通標誌、標線、號誌之指示；汽
    車行駛高速公路，其車道之使用，‧‧‧應依設置之交通標
    誌、標線或號誌之規定；而槽化線，用以引導車輛駕駛人循
    指示之路線行駛，並禁止跨越，道路交通安全規則第90條、
    高速、快速公路交通管制規則第8 條第1 項、道路交通標誌
    標線號誌設置規則第171 條亦有明定。
四、經查：
  (一)本件異議人於100 年3 月28日15時27分許，駕駛車牌號碼YO
    -6088 號之自用小客車，行經國道1 號北上363.2 公里處，
    因「行駛高速公路未依規定變換車道（跨越槽化線行駛）」
    之違規事實，為內政部警政署國道公路警察局第五警察隊田
    寮分隊掣單舉發，並經原處分機關裁處如前所述之裁罰等情
    ，有內政部警政署國道公路警察局100 年4 月18日公警局交
    字第ZEB0 8786 9 號舉發違反道路交通管理事件通知單1 份
    、違規採證照片3 幀、原處分機關100 年8 月1 日高市交裁
    字第裁32-Z EB087869 號1 份附卷可稽，且為異議人所不否
    認，此部分事實洵堪認定。
  (二)異議人雖以前揭情詞置辯，然參諸內政部警政署國道公路警
    察局第五警察隊100 年7 月27日公警五交字第100570588 號
    書函所載：國道1 號北上，於九如交流道路段即有「左營、
    旗山」出口專用車道預告標誌，並於出口前2 公里、1 公里
    、減速車道至出口鼻端之適當處設立，並於外側路肩設立「
    外2 車道、出口專用」標誌，且國道1 號北向365.7 公里起
    每隔500 至600 公尺，在外側2 線出口專用車道（即第4、5
    車道）路面上劃設「左營出口專用」、「旗山出口專用」字
    樣，以提醒用路人等語（見本院卷第6 頁），可知異議人北
    上行駛之國道1 號高速公路，在接近國道10號高速公路出口
    前，即有多處提醒標誌。又槽化線設置之目的在於使欲進入
    高速公路之車輛能以循序漸進之方式進入主線道，以避免主
    線道車輛不及為適當之因應措施。惟依採證照片3 張所示（
    見本院卷第22頁），異議人原行駛在國道1 號高速公路第4
    線道（外側出口專用車道往國道10號高速公路），貿然跨越
    槽化線，變換車道至國道1 號高速公路第3 線道（主線道北
    上續行國道1 號高速公路），衡酌當時國道1 號高速公路主
    線道同時有多部車輛行進中，在車輛均高速行駛之情況下，
    顯易造成危險，是異議人當時若發現自己誤下交流道，本應
    從另一方向之交流道重新進入國道1 號高速公路繼續北上行
    駛，自難僅因其發現誤下交流道，即可罔顧其他用路人之行
    車安全，任意跨越槽化線變換車道，是其所辯，尚不足採。
  (三)按違反道路交通管理事件統一裁罰基準及處理細則第11條第
    1 項固規定，對於逕行舉發者，應由舉發機關送達被通知人
    。然觀諸道路交通管理處罰條例第90條第1 項對於違反該條
    例之行為，自行為成立之日起；行為有連續或繼續之狀態者
    ，自行為終了之日起，逾3 個月不得舉發之規定，其立法目
    的，係在避免法律關係遲不確定致生法秩序不安定之結果，
    並同時保障人民權益。可見該條項所指「逾3 個月不得舉發
    」之規定，不過係為促使各處罰機關儘速處理，以免造成案
    件久懸不決，而無法達成交通管理之目的。又舉發行為性質
    上本係行政處分，而行政處分的成立要件與生效要件有別，
    在具備成立要件之後，其本身雖能有效成立，惟尚須具備生
    效要件，始能對外發生效力，而上開送達之要件，衡以最高
    行政法院68年度判字第838 號裁判意旨所指「對於公法上有
    特定相對人之意思表示或意思通知，除法律有特別規定者外
    ，在非對話為之者，應以達到相對人時生效，所謂達到，乃
    在使相對人居於可得瞭解之狀態為已足，此在法理上應為當
    然之解釋」等語，益見該規定不過係舉發行為之生效要件之
    一，縱有瑕疵，衡諸法理，亦不影響舉發行為已然成立之事
    實。道路交通管理處罰條例第90條第1 項乃規定「逾3 個月
    不得舉發」，並非規定「應於3 個月完成舉發」，自無以「
    自行為成立日起至收到舉發通知單止」解釋之理，故對於違
    規人未依規定變更地址致無法送達之違反道路交通管理事件
    者，應係以原製單付郵日期之客觀事實，認定是否遵期舉發
    為宜（交通部86年6 月13日交路字第030342號、86年9 月
    8 日交路字第006274號函參照）。綜上，可知道路交通管
    理處罰條例第90條第1 項所指「逾3 個月不得舉發」之規定
    ，乃對於舉發行為之成立要件所設之限制，至於送達是否合
    法之判斷，因屬舉發行為生效要件之一，自不在該條之限制
    內，縱送達有不合法致其後補充送達生效日，已逾違規行為
    成立3 個月後，所涉者不過救濟期間起算時點之問題，尚與
    舉發行為本身是否已經成立無涉（臺灣高等法院暨所屬法院
    98年法律座談會刑事類提案第22號研討結果參照）。本件異
    議人前述違規行為，業經舉發機關於同年4 月18日逕行填製
    單號為「公警局交字第ZEB087869 號」舉發通知單加以舉發
    ，並於同年7 月22日以掛號郵務送達方式送達異議人戶籍地
    （即高雄市○○區○○街153 號2 樓），此有卷附該舉發通
    知單及送達回證各1 份在卷可憑（見本院卷第8 、36頁），
    雖該舉發通知單實際送達生效日已逾違規行為成立3 個月後
    ，亦僅係該舉發之行政處分有無對外生效之問題，無礙於舉
    發機關已經依法舉發之認定，自不生道路交通管理處罰條例
    第90條第1 項所定「逾3 個月不得舉發」之問題。
  (四)又異議人為領有普通小型車駕駛執照之駕駛人，此有證號查
    詢汽車駕駛人資料在卷足佐，本應知悉道路交通管理處罰條
    例之規定，對於違規之相關法律效果，自難諉為不知，況不
    知法律亦不得為免除行政處罰責任之事由，行政罰法第8 條
    亦定有明文，則異議人前揭所辯伊不知跨越槽化線要處罰云
    云，並無足採。
  (五)按違反道路交通管理事件統一裁罰基準及處理細則第60條規
    定：「違反道路交通管理事件受處罰人有下列情形之一，無
    法一次完納罰鍰，得敘明理由向處罰機關申請分期繳納：一
    義務人依其經濟狀況，無法一次完納本條例罰鍰。二因天災
    、事變或其他不可抗力，致遭受重大財產損失。」異議人所
    述經濟狀況，固值同情，惟異議人若有合乎前揭法條規定之
    要件，自得依規定向原處分機關申請分期繳納罰鍰並待其審
    核，此部份之抗辯核與本件聲明異議事件所指之違規事實無
    關，亦非本院應審究範圍。
  (六)綜上所述，本件異議人於上揭時、地，有「行駛高速公路未
    依規定變換車道（跨越槽化線行駛）」之違規行為，事證明
    確，堪以認定。從而，原處分機關依道路交通管理處罰條例
    第33條第1 項第4 款、第63條第1 項第1 款（漏引第1 款）
    規定，裁處異議人罰鍰3,000 元，並記違規點數1 點，於法
    有據，異議人之異議為無理由，應予駁回。
五、據上論結，應依道路交通事件處理辦法第18條，裁定如主文
    。
中    華    民    國   100     年    9     月    8    日
                  交通法庭    法  官    何秀燕
以上正本證明與原本無異。
如不服本裁定，應於收受送達後5 日內向本院提出抗告狀。
中    華    民    國   100    年    9     月    8     日
                              書記官    蔡蓓雅